【裁判字號】    88,自,284
【裁判日期】    890128
【裁判案由】    詐欺
【裁判全文】
台灣板橋地方法院刑事判決                          八十八年度自字第二八四號
    自  訴  人  乙○○
    被      告  甲○○
右列被告因詐欺案件，經自訴人提起自訴，本院判決如左：
    主  文
甲○○無罪。
    理  由
一、自訴意旨略以：被告甲○○基於意圖為自己不法所有之概括犯意，於民國（下同
    ）八十七年七月間，先後二次在台北縣新莊市○○路五七二號向自訴人訂購裝潢
    材料，並開立付款人為彰化商業銀行三重埔分行，發票日分別為八十七年九月十
    五日、八十七年九月三十日，票號分別為ＥＵ0000000號、ＥＵ0000
    000號，金額各為新台幣（下同）十六萬一千五百元與二萬三千五百元之支票
    二紙交付予自訴人作為支付貨款，自訴人不疑有詐，乃將訂購之裝潢材料交付予
    被告收受。詎支票屆期經提示，皆未獲付款，始知受騙。因認被告涉有刑法第三
    百三十九條第一項詐欺取財之罪嫌云云。
二、按犯罪事實應依證據認定之，無證據不得推定其犯罪事實，刑事訴訟法第一百五
    十四條定有明文；次按認定犯罪事實，須依證據，而所謂證據，係指合法之積極
    證據就犯罪事實能為具體之證明者而言；又認定不利於被告之事實，須依積極證
    據，苟積極證據不足為不利於被告事實之認定時，即應為有利於被告之認定，更
    不必有何有利之證據，最高法院三十年上字第八一六號著有判例。又所謂「積極
    證據足以為不利被告事實之認定」，係指據為訴訟上證明之全盤證據資料，在客
    觀上已達於通常一般之人均不致於有所懷疑，而得確信被告確曾犯罪之程度，若
    未達到此一程度，而有合理懷疑之存在時，即無從為有罪之確信，此觀同院七十
    六年度台上字第四八九六號判例意旨自明。再刑法第三百三十九條第一項詐欺取
    財罪之成立，須以意圖為自己或第三人不法之所有，而以詐術使人將本人或第三
    人之物交付為其成立要件。又所謂以詐術使人交付，必須被詐欺人因其詐術而陷
    於錯誤，若其所用方法，不能認為詐術，亦不致使人陷於錯誤，即不構成該罪。
    最高法院四十六年台上字第二六０號判例可資參照。
三、訊之被告甲○○對於上述時地向自訴人購買裝潢材料及其開立之支票無法兌現之
    事，實並不否認；惟堅決否認有詐欺取財之犯行，並辯稱：伊當時與另一名友人
    合夥，嗣後該友人退出，致伊所購買之裝潢材料，均用之於工程中及伊因週轉困
    難，才無法給付，伊並無詐欺之意等語。經查：被告甲○○上開所辯，業據證人
    即之前被告之工人朱枝鵬於本院調查時結證之情節相符；再被告所開立付款人為
    彰化商業銀行三重埔分行之支票，之前並無退補紀錄，且被告之支票帳戶係於八
    十七年十一月十三日始列為拒絕往來，有該分行八十八年八月十九日彰重字第三
    五０號函在卷可稽。是被告所辯並非子虛，應堪採信。故被告向自訴人購買裝潢
    材料，被告並無施用任何詐術，再自訴人收受被告所簽立之支票，而將被告訂購
    之裝潢材料交付被告收受，亦非被告施用詐術而陷於錯誤，以致交付財物之可言
    ；縱被告交付之支票日後無法兌現，以致貨款無法按時給付，此亦與刑法第三百
    三十九條第一項詐欺取財罪之構成要件有間。此僅係民事上債務不履行之糾葛，
    理應循民事訴訟之途徑謀求解決方為正途。且被告現亦與自訴人達成和解，有和
    解書乙紙在卷可參。此外復查無其他積極事證足資證明被告有自訴人自訴詐欺之
    犯行，既不能證明被告犯罪，自應諭知被告無罪之判決。
據上論斷，應依刑事訴訟法第三百四十三條、第三百零一條第一項，判決如主文。
中      華      民      國      八十九      年    一      月   二十八   日
                                      台灣板橋地方法院刑事第二庭
                                          法  官  潘  長  生
右正本證明與原本無異
如不服本判決應於送達後十日內向本院提出上訴狀
                                          書記官  王  增  華
中      華      民      國      八十九      年    二      月     十    日


司法院資訊處製作；財團法人民間司法改革基金會備份。
